【裁判字號】    97,抗,1784
【裁判日期】    971128
【裁判案由】    房屋所有權移轉登記
【裁判全文】
臺灣高等法院民事裁定                  97年度抗字第1784號
抗  告  人  祭祀公業李德茂
法定代理人  乙○○
            丙○○
                        4樓
            甲○
抗告人因與相對人丁○○等間房屋所有權移轉登記事件，對於
中華民國97年8月18日臺灣臺北地方法院96年度重訴字第790號
所為裁定提起抗告，本院裁定如下：
    主  文
抗告駁回。
抗告訴訟費用由抗告人負擔。
    理  由
一、按祭祀公業條例已於民國97年7月1日施行，依同條例第21條
    、第22條規定，凡在同條例施行前已存在之祭祀公業，應向
    或視為已向主管機關申報登記為祭祀公業法人，經登記後即
    享有權利或負擔義務之能力，若尚未登記為法人者，依最高
    法院20年上字第1924號判例，雖不得認為法人，仍不失為非
    法人團體。茲查抗告人尚未為法人登記，應按非法人團體之
    例記載之，爰先予更正。
二、抗告意旨略以：相對人等原起訴請求抗告人應返還渠等土地
    增值稅預付款新台幣（下同）197萬8000元，並將附件所示
    土地所有權移轉登記予相對人公同共有；暨請求原審共同被
    告李玉梅等人附件所示建物所有權全部移轉登記並交付予相
    對人。原審因此核定該起訴訴訟標的價額為2086萬6419元。
    嗣相對人撤回土地增值稅預付款之請求，就前開房地部分亦
    予減縮而僅請求過戶1/2。嗣原審法院對於相對人就系爭房
    屋之請求部分為敗訴判決，而抗告人則就相對人請求土地之
    勝訴部分提起上訴。則抗告人上訴之訴訟標的價額應按起訴
    時價額2086萬6419元減去已撤回之土地增值稅價額197萬800
    0元、土地價額之1/2即951萬5788元及未獲准之房屋價額等
    後，應不及1000萬元。惟原審法院竟漏未扣減上開價額，率
    將抗告人上訴之訴訟標的價額核定為1981萬4719萬元，顯有
    違誤，為此提起抗告云云。
三、按訴訟標的之價額，由法院核定。核定訴訟標的之價額，以
    起訴時之交易價額為準；無交易價額者，以原告就訴訟標的
    所有之利益為準；又以一訴主張數項標的者，其價額合併計
    算之。民事訴訟法第77條之1第1、2項及第77條之2第1項前
    段分別定有明文。
四、查原審判決抗告人應將附表一所示土地應有部分辦理所有權
    移轉登記為相對人及原審共同被告李春梅、乙○○、李明光
    、李明道、李世清、李國雄及李雲騰公同共有，暨嗣前項所
    有權移轉登記辦理完竣後，原審共同被告李春梅、乙○○、
    李明光、李明道、李世清、李國雄及李雲騰應與相對人共同
    將附表一所示土地應有部分之公同共有按原判決附表二所示
    之權利範圍（應有部分）變更登記為相對人及原審共同被告
    李春梅、乙○○、李明光、李明道、李世清、李國雄、李雲
    騰分別公同共有，並駁回相對人其餘請求。抗告人就其敗訴
    部分提起上訴，是其上訴人之訴訟標的價額自應以附表一所
    示土地交易價額核定之。查附表一所載台北市○○區○○段
    三小段440地號土地公告土地現值，每平方公尺為13萬3000
    元；同小段436-4地號土地公告現值，每平方公尺為28萬629
    4元，有土地登記謄本可稽（見原審卷一第115、116頁）。
    依附表一所載面積及應有部分計算，其訴訟標的價額計為19
    81萬4719元（計算式：｛133000×875×（331/10000+331/1
    0000）｝+｛286294×836×506/10000｝≒00000000 ，元以
    下四捨五入）。原審據此核定抗告人上訴之訴訟標的價額為
    1981萬4719元，並無違誤。至相對人於原審撤回及減縮部分
    請求，與抗告人上訴可受之客觀利益尚無關聯，核與本件上
    訴之訴訟標的價額核定無涉。抗告人謂原審疏未扣除撤回及
    減縮請求之標的價額，並執此指摘原裁定不當，求予廢棄，
    為無理由，應予駁回。
五、據上論結，本件抗告為無理由，依民事訴訟法第495條之1第
    1 項、第95條、第78條，裁定如主文。
中    華    民    國    97    年    11    月    28    日
                    民事第一庭
                        審判長法  官  張耀彩
                              法  官  林金吾
                              法  官  盧彥如
正本係照原本作成。
本裁定除以適用法規顯有錯誤為理由，並經本院許可外，不得再
抗告。如提起再抗告，應於收受後10日內委任律師為訴訟代理人
向本院提出再抗告狀。並繳納再抗告費新台幣１千元。
中    華    民    國    97    年    12    月    2     日
                              書記官  鄭兆璋
附表一：
┌───┬────────┬─────┬────────┐
│  編號│土地地號        │面積      │應有部分        │
├───┼────────┼─────┼────────┤
│  一  │臺北市信義區永春│八七五平方│一萬分之三三一  │
│      │段三小段四四０地│公尺      │                │
│      │號土地          │          │                │
├───┼────────┼─────┼────────┤
│  二  │臺北市信義區永春│八七五平方│一萬分之三三一  │
│      │段三小段四四０地│公尺      │                │
│      │號土地          │          │                │
├───┼────────┼─────┼────────┤
│  三  │臺北市信義區永春│八三六平方│一萬分之五０六  │
│      │段三小段四三六- │公尺      │                │
│      │四地號土地      │          │                │
└───┴────────┴─────┴────────┘


司法院資訊處製作；財團法人民間司法改革基金會備份。
